【裁判字號】    98,上訴,3979
【裁判日期】    981230
【裁判案由】    偽造文書等
【裁判全文】
臺灣高等法院刑事判決                98年度上訴字第3979號
上  訴  人
即  被  告  乙○○
                    現於臺灣臺北監獄執行中
上列上訴人即被告因偽造文書案件，不服臺灣臺北地方法院98年
度訴字1325號，中華民國98年9月2日第一審判決（起訴案號：臺
灣臺北地方法院檢察署98年度偵字第14447號）， 提起上訴，嗣
因被告就被訴事實為有罪之陳述，本院告知被告簡式審判程序之
旨，並聽取當事人之意見後，裁定改依簡式審判程序進行，本院
判決如下：
    主  文
上訴駁回。
    事  實
一、乙○○前於民國82年間、83年間迭犯竊盜罪，82年間並因偽
    造文書案件，經臺灣臺北地方法院判處有期徒刑4 年確定，
    於83年6月3日入監獄執行，經更定執行刑為4年5月，原應於
    87年6 月20日縮刑期滿，於85年3月9日假釋出監後，又因攜
    帶兇器竊盜及冒刷信用卡詐欺取財案件，經臺灣臺北地方法
    院判處有期徒刑2年6月後，經本院撤銷改判處有期徒刑3 年
    6 月，刑前強制工作3 年後，復經最高法院以87年台上字第
    3970號判決上訴駁回確定，並經撤銷假釋，而於87年6 月30
    日入監執行上開偽造文書案件殘刑2年3月13日，87年12月23
    日移送臺東泰源技術訓練所執行強制工作，嗣因免予繼續執
    行強制工作，而於90年5月8日出所，入監執行有期徒刑（殘
    刑2年3月13日及有期徒刑6年6月），原縮刑期滿日為94 年1
    月7 日，於91年11月18日假釋出監。復於92年間之上開假釋
    期間內，又因連續竊盜及偽造文書案件，經臺灣臺北地方法
    院於92年8月8日，以92年度訴字第610號判處有期徒刑2年，
    並於92年9月1日確定。又於92年間之上開假釋期間內，另犯
    偽造文書案，經臺灣臺北地方法院於93年5月4日，以93年度
    易字第75號判處有期徒刑1年8月後，當事人不服提起上訴，
    經本院以93年度上訴字第1620號案件審理時，當事人撤回上
    訴，並於93年7 月23日確定。其因而遭撤銷上開假釋執行殘
    刑8 月13日，於92年10月17日入臺北監獄執行，自92年10月
    9日起算，93年3月18日受刑人移送武陵監獄，並與上開有期
    徒刑2 年、1年8月合併定執行有期徒刑3年8月，於95年10月
    14日移送台東監獄，95年10月18日移送東成分監，指揮書執
    畢日期98年7月4日，惟其於97年8月6日因縮短刑期假釋出監
    ，仍在假釋中（不構成累犯）。
二、緣乙○○於上開假釋期間內之97年12月29日下午某時許，在
    臺北市中正區○○○路某處，明知真實姓名年籍不詳，綽號
    「小陳」之成年男子所持有之中國信託商業銀行股份有限公
    司（下稱中國信託）、台北富邦商業銀行股份有限公司（下
    稱臺北富邦銀行）核發給陳重宇（嗣更名：甲○○）之信用
    卡（中國信託信用卡卡號：431****911號、台北富邦銀行信
    用卡卡號：552****509號，均詳卷）各1 張，均係來路不明
    之贓物（係甲○○於97年12月29日中午12時許，於臺北市中
    正區○○○路○段15號4樓裝潢工地現場失竊物品），竟自「
    小陳」處收受之（收受贓物罪部分經原審判處有期徒刑4 月
    ，經被告撤回上訴後確定）。乙○○即與該名綽號「小陳」
    之男子，共同基於行使偽造私文書、詐欺之犯意聯絡，約定
    由乙○○持該信用卡2 張，獨自一人前往如附表編號一所示
    之特約商店冒名消費得手後；復由乙○○自行駕車，前往如
    附表編號二所示之特約商店冒名消費得手；而附表編號一、
    二之方式均為於各該時間，冒用「陳重宇」之名義刷卡消費
    ，在一式二聯消費簽帳單上，分別偽簽「陳重宇」之署名各
    1 枚（各該簽帳單均為一式二聯，各為顧客收執聯及特約商
    店存根聯，僅在特約商店存根聯簽名，無複寫功能），偽以
    表示自己即係信用卡持卡人、同意依信用卡契約之條款付款
    ，而後將偽造完成之簽帳單持以行使、交給特約商店服務人
    員，致使陷於錯誤，交付如附表一、二所載金額之商品予乙
    ○○，足以生損害於陳重宇即甲○○、中國信託、台北富邦
    銀行及各該特約商店；乙○○復共同基於意圖為自己不法所
    有之犯意聯絡，於附表編號三時間，前往附表編號三所示之
    特約商店，持上開台北富邦銀行信用卡，本欲以冒用「陳重
    宇」之名義刷卡消費相同方式，使特約商店服務人員陷於錯
    誤並交付商品，然因甲○○業經銀行通知而掛失該張卡片，
    致使乙○○因而無法完成交易並簽立消費簽帳單，致其無法
    得手而未遂。乙○○於取得商品後，隨即持往光華商場附近
    變換現金約新臺幣（下同）4 萬餘元，並將其中現金1萬4千
    元交與上開綽號「小陳」之男子，餘款則花用殆盡。
三、案經中國信託訴由內政部警政署國道公路警察局第二警察隊
    報請臺灣臺北地方法院檢察署檢察官偵查起訴。
    理  由
一、本件被告乙○○所犯為死刑、無期徒刑、最輕本刑3 年以上
    有期徒刑或高等法院管轄第一審案件以外之罪，被告於本院
    審判中先就被訴事實為有罪之陳述，經本院告知其簡式審判
    程序之旨，並聽取公訴人、被告之意見後，本院合議庭於98
    年12月2日審判期日依刑事訴訟法第273條之1第1項規定，當
    庭裁定以簡式審判程序進行本件審理，則依刑事訴訟法第27
    3條之2規定，關於本案證據之調查，不受第159條第1項、第
    161條之2、第161條之3、第163條之1及第164條至第170條規
    定之限制，先予敘明。
二、訊據上訴人即被告乙○○對於前揭犯行均坦承不諱，核與證
    人洪明瑞於警詢時指述情節相符（見偵查卷第8至9頁），並
    有中國信託銀行信用卡冒用明細、台北富邦銀行信用卡冒用
    明細各1紙、大葉高島屋之監視畫面翻拍照片6張、中國信託
    銀行信用卡被冒用簽帳單、台北富邦商業銀行消金風險控管
    部98年7 月13日（98）北富消金風控字第0612號函、被冒用
    簽帳單、遠東百貨公司簽帳單、甲○○（陳重宇）98年1 月
    19日、5月22日聲明書2紙等附卷可資佐證（見偵查卷第7 頁
    、第11至17頁、第28至29頁），足徵被告之自白與事實相符
    ，足堪採信，本件事證明確，被告犯行，堪以認定，應依法
    論科。
三、按「簽帳單」係持卡人所簽署，用以證明所消費之金額，並
    同意依照信用卡使用規定，一經使用或訂購物品，均應按所
    示之全部金額，付款予發卡銀行之文書，屬於持卡人所製作
    之私文書（最高法院91年度台上字第4531號判決意旨參照）
    。被告持陳重宇（更名：甲○○）之中國信託信用卡、台北
    富邦銀行信用卡，向特約商店刷卡消費，並於簽帳單上偽造
    「陳重宇」之署名，表示其確認該等簽帳單記載之交易標的
    及金額，並向發卡銀行中國信託、台北富邦銀行請求撥付消
    費款項予該特約商店之意，復持以交付該特約商店店員而行
    使之，自足以生損害於陳重宇即甲○○、中國信託、台北富
    邦銀行及各該特約商店對於信用卡管理之正確性。核被告所
    為，係犯刑法第216 條、第210 條之行使偽造私文書罪，第
    339 條第1項之詐欺取財罪，第339條第3項、第1項之詐欺取
    財未遂罪。被告與綽號「小陳」之成年男子間，就上開行使
    偽造私文書、詐欺取財、詐欺取財未遂犯行，具有犯意聯絡
    及行為分擔，應依刑法第28條論以共同正犯。又被告於如附
    表編號三所示時間所為之犯行，顯已著手於詐欺行為之實行
    ，因過卡未成而未能取得商品交付，為未遂犯，爰依刑法第
    25條第2 項之規定減輕其刑。又被告就附表編號一、二偽造
    「陳重宇」署押之行為，係偽造私文書之部分行為，而偽造
    私文書後，復持之行使，該偽造之低度行為，應為行使之高
    度行為所吸收，均不另論罪。再被告就附表編號一、二所示
    ，係以一行為同時觸犯行使偽造私文書罪及詐欺取財罪，乃
    想像競合犯，應從一重論以行使偽造私文書罪。被告所犯行
    使偽造私文書二罪，係持同一被害人經不同發卡銀行所核發
    之信用卡，於不同地點消費，被害商家亦異，依社會健全通
    念，尚難認係接續犯，而應屬各別起意之數罪。上開二罪與
    詐欺取財未遂罪間，犯意亦屬各別，行為互殊，均應予分論
    併罰。
四、原審同此事實認定，適用刑法第28條、第210條、第216條、
    第339條第1項、第3項、第25條第2項、第55條、第51條第5
    款、第219條，刑法施行法第1條之1 之規定，並審酌被告素
    行，其正值壯年，竟不思以正當工作謀求生計，反收受來路
    不正之信用卡，持以盜刷取得財物，其犯罪之動機、目的、
    手段均殊非可取，所為有害金融秩序及交易安全，然其犯後
    尚知坦承犯行等一切情狀，乃就所犯各罪，分別量處有期徒
    刑七月、七月及三月，並與已確定之收受贓物罪所處之有期
    徒刑四月，定其應執行刑；就附表編號一、二所示之商店信
    用卡消費簽帳單上「陳重宇」之署名各1 枚，為偽造之署押
    ，均應依法宣告沒收；另偽造之信用卡簽帳單2 紙，因已交
    付行使於特約商店，而非屬被告所有之物，不另為沒收之諭
    知，經核認事用法尚無不合，量刑亦稱妥適。被告不服，提
    起上訴，理由略謂：被告所犯如附表一、二所示偽造文書犯
    行，所侵害法益只有一人，犯案時間緊密，難以分開，應以
    接續犯而論以一罪；又本案偽造文書與詐欺未遂罪間只有一
    行為，而詐欺未遂應為偽造文書罪所吸收云云。惟按數行為
    於同時同地或密切接近之時地實施，侵害同一之法益，各行
    為之獨立性極為薄弱，依一般社會健全觀念，在時間差距上
    ，難以強行分開，在刑法評價上，以視為數個舉動之接續施
    行，合為包括之一行為予以評價，較為合理，則屬接續犯（
    最高法院86年台上字第3295號判例參照）。足見接續犯之成
    立，係以時、空密接性為前提要件，即透過對於同一法益之
    同種類侵害行為繼續不間斷之實行，業已稀釋個別行為之獨
    立性，致使刑法評價時將之視為單一、整體之犯罪行為，以
    符合社會一般人對於行為概念之認知，並與行為人之犯罪目
    的相互結合。是以，數行為若侵害不同法益，即無足論以接
    續犯。本件被告冒刷附表編號一、二之信用卡，分屬台北富
    邦銀行、中國信託銀行等2 家不同銀行所發行，且詐騙之特
    約商店亦不同，被害人自屬互異，行為自亦不同，被告持該
    2 張信用卡所為不同之冒刷消費購物行為，自非密接不可分
    之接續犯，應予分論併罰。又被告如附表三所為，固持台北
    富邦銀行信用卡刷卡，惟因過卡未成功而未能完成交易，故
    並未構成偽造文書犯行，僅成立詐欺未遂犯行，不生與他罪
    有想像競合或吸收關係，況被告前後二次持台北富邦銀行刷
    卡詐騙財物，乃在臺北市○○區○○路遠東百貨、臺北市○
    ○區○○路之大葉高島屋百貨內之不同商家刷卡消費，分別
    針對不同商家為之，亦難認有何侵害法益同一性，自不得以
    接續犯論以一罪。被告執此為由，提起上訴，顯無理由，應
    予駁回。
據上論斷，應依刑事訴訟法第368條、第364條、第273條之1第1
項，判決如主文。
本案經檢察官賴正聲到庭執行職務。
中    華    民    國    98    年    12    月    30    日
                  刑事第九庭審判長法  官  陳貽男
                                  法  官  詹駿鴻
                                  法  官  何信慶
以上正本證明與原本無異。
如不服本判決，應於收受送達後10日內向本院提出上訴書狀，其
未敘述上訴之理由者並得於提起上訴後10日內向本院補提理由書
（均須按他造當事人之人數附繕本）「切勿逕送上級法院」。
                                  書記官  王泰元
中    華    民    國    98    年    12    月    31    日
附表：
 ┌──┬──┬───────┬─────┬──────┬───┐
 │編號│時間│消費商店或行使│消費金額  │使用之信用卡│詐欺既│
 │    │    │偽造文書對象、│（新臺幣）│及原持卡人  │未遂  │
 │    │    │地點          │          │            │      │
 ├──┼──┼───────┼─────┼──────┼───┤
 │一  │97年│遠東百貨寶慶店│28,000元  │台北富邦銀行│詐欺既│
 │    │12月│（臺北市中正區│          │（陳重宇，卡│遂    │
 │    │29日│寶慶路32號）  │          │號：431**** │      │
 │    │18時│              │          │911號，詳卷 │      │
 │    │02分│              │          │）          │      │
 ├──┼──┼───────┼─────┼──────┼───┤
 │二  │同上│大葉高島屋百貨│38,084元  │中國信託銀行│詐欺既│
 │    │日20│股份有限公司（│          │（陳重宇，卡│遂    │
 │    │時55│臺北市士林區忠│          │號：552**** │      │
 │    │分  │誠路2段55號） │          │509號，詳卷 │      │
 │    │    │              │          │）          │      │
 ├──┼──┼───────┼─────┼──────┼───┤
 │三  │同上│同上          │7,592元（ │台北富邦銀行│詐欺未│
 │    │日21│              │未完成交易│（陳重宇，卡│遂    │
 │    │時16│              │）        │號：431**** │      │
 │    │分  │              │          │911號，詳卷 │      │
 │    │    │              │          │）          │      │
 └──┴──┴───────┴─────┴──────┴───┘


司法院資訊處製作；財團法人民間司法改革基金會備份。
